臺灣板橋地方法院刑事判決　　　　　　 100年度簡上字第95號
上　訴　人　臺灣板橋地方法院檢察署檢察官
被　　　告　江發喜
上列上訴人因被告偽造文書案件，不服本院於民國99年11月25日
所為之99年度簡字第9217號第一審簡易判決（99年度偵字第2109
7 、99年度調偵字第1353號）提起上訴，本院管轄第二審合議庭
判決如下：
    主  文
上訴駁回。
    事  實
一、江發喜明知與趙自花就登記於其名下門牌號碼為臺北縣林口
    鄉（現已改制為新北市林口區○○○路560 號8 樓之1 的建
    物（建號臺北縣林口鄉○○段00000-000 號）及坐落土地（
    地號臺北縣林口鄉○○段0000-0000 號）之所有權歸屬尚存
    有糾紛，且明知上開建物及土地之所有權狀，均由趙自花保
    管持有中，並未遺失，竟基於使公務員登載不實之犯意，於
    民國99年4 月6 日上午9 時19分許，前往臺北縣新莊地政事
    務所，向承辦公務員謊報上開文件遺失，並立下內容為「上
    開標示之不動產所有權狀，不慎於99年4 月2 日遺失屬實，
    如有虛偽不實，立切結書人願負一切法律責任」之「書狀補
    給登記切結書」，而向不知情之承辦公務員申請補發權狀，
    致新莊地政事務所不知情之承辦公務員，將上揭權狀遺失之
    不實事項登載於職務上掌管之公文書即99年4 月7 日北縣莊
    地登字第0990005954號公告上，足以生損害於趙自花及地政
    機關對地政管理之正確性。
二、案經趙自花訴由臺灣板橋地方法院檢察署檢察官偵查後起訴
    。
    理  由
壹、程序部分：
一、按被告以外之人於審判外之言詞或書面陳述，除法律有規定
    者外，不得作為證據，刑事訴訟法第159 條第1 項固定有明
    文。然被告以外之人於偵查中向檢察官所為之陳述，除顯有
    不可信之情況外，得為證據；被告以外之人於審判外之陳述
    ，雖不符同法第159 條之1 至之4 之規定，而經當事人於審
    判程式同意作為證據，法院審酌該言詞陳述或書面陳述作成
    時之情況，認為適當者，亦得為證據；又當事人、代理人或
    辯護人於法院調查證據時，知有第159 條第1 項不得為證據
    之情形，而未於言詞辯論終結前聲明異議者，視為有前項之
    同意，同法第159 條之1 第2 項、第159 條之5 亦分別定有
    明文。又刑事訴訟法第159 條之5 的立法意旨在於傳聞證據
    未經當事人之反對詰問予以核實，原則上先予排除。惟若當
    事人已放棄反對詰問權，於審判程式中表明同意該等傳聞證
    據可作為證據；或於言詞辯論終結前未聲明異議，基於尊重
    當事人對傳聞證據之處分權，及證據資料愈豐富，愈有助於
    真實發見之理念，上開傳聞證據亦均得資為證據。經查：關
    於證人即告訴人趙自花於偵查中所為陳述，被告江發喜經本
    院於最後審理期日就上開偵查筆錄逐一提示並告以要旨，被
    告就此部分證據之證據能力均未聲明異議，本院審酌證人趙
    自花偵查中之證詞對認定犯罪事實之存否有其必要性，且上
    開言詞陳述作成時之情況，並無違法取供情形之瑕疵，引用
    其偵查中之陳述作為證據應屬適當，依刑事訴訟法第159 條
    之5 之規定，即具證據能力。
二、另本件認定事實所引用之卷內其餘卷證資料（包含文書證據
    等證據），被告江發喜未於言詞辯論終結前表示異議，且卷
    內之文書證據等，亦無刑事訴訟法第159 條之4 之顯有不可
    信之情況與不得作為證據之情形，則依刑事訴訟法第159 條
    之5 之規定，本件認定事實所引用之所有文書證據等證據，
    均有證據能力，合先敘明。
貳、實體部分：
一、證人趙自花於偵查中證述：江發喜明知權狀係由伊保管並未
    遺失，卻向新莊地政事務所申請補發等語歷歷（見99年度他
    字第3654號偵查卷宗第39頁），其於本院審理中亦具結證稱
    ：所有的原始資料包含權狀、契約書原本、定金及簽約金的
    收據都在伊手上之情明確（見本院簡上卷第95頁），並有趙
    自花持有中之建物及土地所有權狀、被告寄發之郵局存證信
    函、臺北縣新莊地政事務所民眾閱覽異動索引資料、臺北縣
    新莊地政事務所99年7 月6 日北縣莊地登字第0990012561號
    函檢附江發喜申請權狀補發之相關文件資料、臺北縣新莊地
    政事務所北縣莊地登字第0990005954號函及所附之上開所有
    權狀作廢公告清冊影本各1 件等資料附卷可參（見同上偵查
    卷宗第4 至5 、8 至11、26至35頁），互核被告江發喜於偵
    查、本院準備程序及審理中均坦認：權狀係由趙自花保管，
    伊有向趙自花要求返還，但趙自花不還，才會去報遺失申報
    補發等語不諱（見同上偵查卷宗第40頁、本院99年度易字第
    2737號卷第25至25背面頁及本院簡上卷第67、101 、101 背
    面頁），足認被告江發喜自白與事實相符，本件事證明確，
    犯行洵堪認定。
二、按刑法第214 條使公務員登載不實罪之成立，以明知為不實
    之事項，而使公務員登載於職務上所掌之公文書，且足以生
    損害於公眾或他人為要件。該罪之成立須一經他人之聲明或
    申報，公務員即有登載之義務，並依其所為之聲明或申請予
    以登載，而屬不實之事項者，始足構成（最高法院69年臺上
    732 號、73年臺上字第1710號判例意旨可資參照）。次按土
    地所有權狀及土地他項權利證明書，因滅失請求補給者，應
    敘明滅失原因，檢附有關證明文件，經地政機關公告30日，
    公告期滿無人就該滅失事實提出異議後補給之；申請土地所
    有權狀或他項權利證明書補給時，應由登記名義人敘明其滅
    失之原因，檢附切結書或其他有關證明文件，經登記機關公
    告30日，並通知登記名義人，公告期滿無人提出異議後，登
    記補給之，土地法第79條第2 款及土地登記規則第155 條第
    1 項亦分別定有明文。準此，地政機關一經受理即應依當事
    人之申請將書狀「滅失」（含毀損、遺失）之事由，登載於
    職務上所掌管製作之公文書公告上對外發布，地政機關對於
    公告上所載土地所有權狀是否滅失之事實，並無實質審查之
    權限，僅有形式審核所應檢具之文件是否齊備之餘地。是核
    被告江發喜所為，係犯刑法第214 條之使公務員登載不實罪
    。原審審酌被告明知系爭不動產所有權狀共2 份均交與告訴
    人保管，竟仍以遺失為由向地政機關申請補發，足生損害於
    告訴人及地政機關對於不動產登記管理之正確性，兼衡被告
    並無前科，素行尚稱良好（見卷附臺灣高等法院被告前案紀
    錄表），及其品行、生活狀況、智識程度、犯罪之動機、目
    的、手段、所生危害，犯後並能坦承犯行之犯罪後態度等一
    切情狀，量處如主文所示之刑，並諭知易科罰金之折算標準
    ，並適用刑事訴訟法第449 條第2 項、第3 項，刑法第214
    條、第41條第1 項前段，刑法施行法第1 條之1 第1 項、第
    2 項前段，經核其認事用法，均無違誤，量刑亦稱妥適。上
    訴人依告訴人之聲請，指摘被告向地政機關謊稱權狀遺失申
    請補發，惡性重大，原審判決量刑過輕，上訴求予撤銷改判
    云云。惟本件量刑所應評價者為被告明知為不實之事項而使
    公務員登載於職務上所掌之公文書犯行，至於被告事後利用
    所取得之補發權狀設定抵押權予黃文靖，是否造成告訴人財
    產上之重大損害，則應屬被告是否另構成背信罪時再予評價
    非難之問題。是本件上訴為無理由，應予駁回。
三、至告訴人趙自花於偵查中就背信部分，雖已提出告訴（即指
    訴被告明知自己並非上開房地實際所有人，於擅自向地政機
    關申請補發權狀後，另於99年8 月31日設定抵押權予黃文靖
    部分）。惟被告明知為不實之事項而使公務員登載於職務上
    所掌之公文書犯行，與被告將上開不動產設定抵押權予黃文
    靖之事實，係不同之行為，無實質上或裁判上一罪關係，檢
    察官聲請簡易判決處刑書既未記載被告將上開不動產設定抵
    押權予黃文靖之事實，即不在本件聲請簡易判決處刑之效力
    範圍內，本院不得併予審究，宜由檢察官另行偵辦處理，併
    此敘明。
四、據上論斷，應依刑事訴訟法第455 條之1 第1 項、第3 項、
    第368 條，判決如主文。
本案經檢察官郭峻豪到庭執行職務。
中    華    民    國   100    年    3     月    30    日
                  刑事第三庭審判長法  官  樊季康
                                  法  官  陳伯厚
                                  法  官  連雅婷
以上正本證明與原本無異
本件不得上訴
                                  書記官  郭晉良
中    華    民    國   100    年    3     月    30    日